【裁判字號】    99,訴,505
【裁判日期】    990331
【裁判案由】    毒品危害防制條例
【裁判全文】
臺灣臺中地方法院刑事判決               99年度訴字第505號
公  訴  人  臺灣臺中地方法院檢察署檢察官
被      告  乙○○
上列被告因違反毒品危害防制條例案件，經檢察官提起公訴（99
年度毒偵字第102 號），嗣經本院合議庭裁定由受命法官獨任行
簡式審判程序，本院判決如下：
    主    文
乙○○施用第一級毒品，處有期徒刑陸月，如易科罰金，以新臺
幣壹仟元折算壹日，扣案之海洛因壹包含袋重零點肆玖伍公克（
驗餘淨重零點貳捌公克、空包裝重零點貳壹伍公克）沒收銷燬之
。
    犯罪事實
一、乙○○前於民國88年間，因施用毒品案件，經法院裁定送觀
    察、勒戒後，認無繼續施用毒品傾向，於88年11月24日執行
    完畢獲釋放，由臺灣臺中地方法院檢察署檢察官以88年度毒
    偵字第1817號案為不起訴處分確定。復於前開觀察、勒戒執
    行完畢釋放後5 年內之89年間，再因施用毒品案件，經臺灣
    臺中地方法院檢察署檢察官以89年度毒偵字第2902號案提起
    公訴並聲請法院裁定令入戒治處所施以強制戒治，於90年2
    月8日停止戒治入監服刑，於90年2月8日停止戒治出所，並
    於90年8月22日期滿；而其施用毒品部分，則經本院以89 年
    度訴字第1282號案判處有期徒刑10月確定，並與其另犯之妨
    害性自主罪、傷害罪等案件，經臺灣高等法院臺中分院以91
    年度聲字第743號裁定定其執行刑為有期徒刑11年確定，嗣
    經減刑，再經臺灣高等法院臺中分院以96年度聲減字第1782
    號裁定定其應執行刑為有期徒刑9年3月確定，於98年1月14
    日因縮短刑期假釋出監。詎其仍不知警惕，再基於施用第一
    級毒品之犯意，於假釋中即於98年12月10日凌晨0時許，在
    其位於臺中市○○區○○路1段8號7樓之11住處內，以將第
    一級毒品海洛因摻於香菸內，再以火燃點而後吸食其煙氣之
    方式，施用第一級毒品海洛因1次。嗣於98年12月10日上午
    10時許，在上址為警持本院所核發之搜索票查獲，並扣得第
    一級毒品海洛因1包含袋重0.5公克（嗣因鑑驗滅失0.005公
    克；鑑驗後，含袋重0.495公克、驗餘淨重0.280公克、空包
    裝重0.215公克）（另扣得與本案無關之門號0000000000、0
    000000000、0000000000號行動電話各1支）。
二、案經臺中市警察局報請臺灣臺中地方法院檢察署檢察官偵查
    起訴。
    理    由
一、上開事實，業據被告乙○○於本院審理時坦承不諱，復有上
    開查獲物品扣案可稽，且被告為警查獲所採集尿液，經送驗
    結果，呈嗎啡陽性反應，有中山醫學大學附設醫院檢驗科藥
    物檢測中心98年12月24日實驗編號第0000000號檢驗報告1紙
    在卷可證；另扣案之白色粉末1包係第一級毒品海洛因無訛
    ，有行政院衛生署草屯療養院98年12月19日草療鑑字第0981
    200101號鑑定書1份在卷可憑，堪認被告上開自白確與事實
    相符，足以採信。按施用第一、二級毒品為犯罪行為，毒品
    危害防制條例第10條定有處罰明文。故施用第一、二級毒品
    者，依前揭規定本應科以刑罰。惟基於刑事政策，對合於一
    定條件之施用者，則依同條例第20條、第23條之規定，施以
    觀察、勒戒及強制戒治之保安處分。又毒品危害防制條例於
    92年7月9日修正公布，自93年1月9日施行，其中第20 條、
    第23條將施用毒品之刑事處遇程序，區分為「初犯」及「5
    年內再犯」、「5年後再犯」。依其立法理由之說明：「初
    犯」，經觀察、勒戒或強制戒治後，應為不起訴處分或不付
    審理之裁定；經觀察、勒戒或強制戒治執行完畢釋放後，「
    5年內再犯」者，因其再犯率甚高，原實施之觀察、勒戒及
    強制戒治既已無法收其實效，爰依法追訴或裁定交付審理。
    至於經觀察、勒戒或強制戒治執行完畢釋放後，「5年後再
    犯」者，前所實施之觀察、勒戒或強制戒治已足以遮斷其施
    用毒品之毒癮，為期自新及協助其斷除毒癮，仍適用「初犯
    」規定，先經觀察、勒戒或強制戒治之程序。從而依修正後
    之規定，僅限於「初犯」及「5年後再犯」二種情形，始應
    先經觀察、勒戒或強制戒治程序。倘被告於5年內已再犯，
    經依法追訴處罰，縱其第3次（或第3次以上）再度施用毒品
    之時間，在初犯經觀察、勒戒或強制戒治執行完畢釋放5年
    以後，已不合於「5年後再犯」之規定，且因已於「5年內再
    犯」，顯見其再犯率甚高，原實施觀察、勒戒或強制戒治，
    已無法收其實效，即應依該條例第10條處罰。至於第3次（
    或第3次以上）施用毒品之時間，是否宜有期間限制？以多
    久為適宜？則分屬刑事政策、專門醫學之範圍，非審判機關
    所能決定，有待循立法途徑解決（最高法院97年度第5次刑
    事庭會議決議）。而查被告前於88年間，因施用毒品案件，
    經法院裁定送觀察、勒戒後，認無繼續施用毒品傾向，於88
    年11月24日執行完畢獲釋放，由臺灣臺中地方法院檢察署檢
    察官以88年度毒偵字第1817號案為不起訴處分確定。復於前
    開觀察、勒戒執行完畢釋放後5年內之89年間，再因施用毒
    品案件，經臺灣臺中地方法院檢察署檢察官以89年度毒偵字
    第2902號案提起公訴並聲請法院裁定令入戒治處所施以強制
    戒治，於90年2月8日停止戒治入監服刑，於90年2月8日停止
    戒治出所，並於90年8月22日期滿；而其施用毒品部分，則
    經本院以89年度訴字第1282號案判處有期徒刑10月確定，並
    與其另犯之妨害性自主罪、傷害罪等案件，經臺灣高等法院
    臺中分院以91年度聲字第743號裁定定其執行刑為有期徒刑
    11年確定，嗣經減刑，再經臺灣高等法院臺中分院以96 年
    度聲減字第1782號裁定定其應執行刑為有期徒刑9年3月確定
    ，於98年1月14日因縮短刑期假釋出監之事實，有臺灣臺中
    地方法院檢察署刑案資料查註紀錄表、臺灣高等法院被告前
    案紀錄表各1份附卷足憑，是其於施用毒品案件經觀察勒戒
    執行完畢，復另於5年內因施用毒品案件經法院論罪科刑、
    及裁定送強制戒治執行完畢獲釋放後，再犯毒品危害防制條
    例第10條之罪，事證明確，被告犯行，洵堪認定。
二、查海洛因係毒品危害防制條例第2條第2項第1款規定之第一
    級毒品，是被告所為，係犯同條例第10條第1項之施用第一
    級毒品罪。被告持有第一級毒品之低度行為，應為施用之高
    度行為所吸收，不另論罪。茲審酌被告曾因施用毒品案件，
    先後經法院裁定送觀察勒戒、強制戒治，及論罪科刑執行獲
    釋放，仍不知警惕，再次施用第一級毒品，有上開刑案紀錄
    表可查，今再為施用，法治觀念之淡薄，然施用毒品究屬戕
    害自身健康之犯罪，被告施用毒品尚未造成他人明顯之危害
    ，及其於本院審理中坦承犯行，犯後態度尚稱良好，並兼衡
    其犯罪之手段、生活狀況及智識程度等一切情狀，量處如主
    文所示之刑，並諭知如易科罰金之折算標準。扣案之海洛因
    1包（原含袋重0.5公克，嗣因鑑驗滅失0.005公克；鑑驗後
    含袋重0.495公克，驗餘淨重0.280公克、空包裝重0.215公
    克），係毒品危害防制條例第2條第2項第1款所定之第一級
    毒品，應依同條例第18條第1項前段規定，予以宣告沒收銷
    燬之（包裝袋因已沾染第一級毒品海洛因，無可析離，自應
    視為第一級毒品海洛因，併予沒收銷燬之；另因鑑驗耗損之
    第一級毒品海洛因0.005公克，因已滅失，爰不併予宣告沒
    收銷燬之）。另扣案之門號0000000000、0000000000、0000
    000000號行動電話各1支均與本案無關，且非違禁物，核與
    宣告沒收或沒收銷燬之要件不合，爰不併予宣告沒收或沒收
    銷燬之。
據上論斷，應依刑事訴訟法第273條之1第1項、第299條第1項前
段，毒品危害防制條例第10條第1項、第18條第1項前段，刑法第
11條、第41條第1項前段，判決如主文。
本案經檢察官甲○○到庭執行職務。
中    華    民    國    99    年    3     月    31    日
                  刑事第18庭    法  官  林世民
上正本證明與原本無異。
如不服本判決，應於送達後10日內向本院提出上訴狀（須附繕本
），上訴於臺灣高等法院臺中分院。
上訴書如未敘述理由，應於上訴期間屆滿後20日內補提理由書於
本院。
                                書記官  紀俊源
中    華    民    國    99    年    3     月    31    日
附錄論罪科刑法條：
毒品危害防制條例第10條：
施用第一級毒品者，處6月以上5年以下有期徒刑。
施用第二級毒品者，處3年以下有期徒刑。

司法院資訊處製作；財團法人民間司法改革基金會備份。
